臺灣新北地方法院板橋簡易庭民事簡易判決
　　　　　　　　　　　　　　　　　　110年度板簡字第240號

原　　　告　華南商業銀行股份有限公司

法定代理人　張振芳　
訴訟代理人　賴文智　
　　　　　　賴麗慧　
被　　　告　張添泉　

　　　　　　張正雄　
　　　　　　張正華　

　　　　　　陳張金鳳


　　　　　　張陳緣　
　　　　　　張嘉銘　
　　　　　　鍾雅慧（即鍾啟川之繼承人）



　　　　　　鍾啟宗　

　　　　　　鍾啟盛　
　　　　　　鍾啟瑞　
　　　　　　陳契源　

　　　　　　陳契龍　

　　　　　　鍾寶蓮　

　　　　　　陳素華　
　　　　　　陳素秋　

　　　　　　張振祥　

　　　　　　翁菘甫即翁振章




　　　　　　張瀕水　
　　　　　　李崇旭　

上列當事人間請求代位請求分割遺產事件，本院判決如下：
    主    文
原告之訴駁回。
訴訟費用由原告負擔。
    事 實 及 理 由
一、原告之聲明及陳述如變更訴之聲明狀所載（如附件）。
二、被告方面：本件未經言詞辯論，故被告未提出任何聲明或陳
    述。
三、法院之判斷﹕
（一）按當事人書狀依民事訴訟法第116條第1項第1款規定，應
      記載當事人姓名、性別、年齡、職業及住所或居所，當事
      人為法人或其他團體者，並應記載其名稱及事務所或營業
      所，此為法定必須具備之程式。同法院第249條第1項第6
      款定有明文，此一規定於簡易程序亦有適用（民事訴訟法
      第436條第2項規定參照）。又原告起訴不合程式或不備其
      他要件者，法院應以裁定駁回之，但其情形可以補正者，
      審判長應定期間先命補正，原告之訴有下列各款情形之一
      者，法院得不經言詞辯論逕以判決駁回之。但其情形可以
      原告者，審判長應定期間先命補正：一、當事人不適格或
      欠缺權利保護必要。前二項情形，原告之訴因逾期未補正
      經裁判駁回後，不得再為補正，同法第249條第1項第6款
      、第2項第1款及第3項復定有明文。此一規定於簡易程序
      亦有適用（同法第436條第2項規定參照）。
（二）本件原告於起訴狀記載之被告「鍾啟川」已於民國105年5
      月4日死亡，經本院於民國110年5月25日裁定命原告於十
      日內提出鍾啟川之繼承系統表、全體繼承人最新戶籍謄本
      （記事欄毋省略），繼承人有無向法院為拋棄或限定繼承
      ；並具狀追加該等繼承人為被告及全部遺產為撤銷之標的
      、且提出準備書狀載明全體被告姓名、住所或居所及就共
      有物所有之潛在應有部分比例，暨與被告人數相符之繕本
      ，該裁定於110年5月31日送達原告後，原告僅於110年7月
      2日提出被告「鍾啟川」之繼承系統表提出鍾啟川之繼承
      系統表、戶籍謄本、繼承人有無向法院為拋棄或限定繼承
      等，惟未提出準備書狀載明全體被告姓名、住所或居所及
      就共有物所有之潛在應有部分比例，暨與被告人數相符之
      繕本，此部分之起訴難認為合法。
（三）次「按法院裁判分割共有物而以原物分配於各共有人時，
      係使共有關係變更為單獨所有，其性質為共有人間應有部
      分之交換，自屬處分行為，如係變賣共有物而以價金分配
      於共有人，即係以處分共有物為分割之方法，均以共有人
      之處分權存在為前提，如果共有人就共有物並無處分權可
      資行使，法院即無從基此為裁判分割（本院69年台上字第
      1134號判例參照）。查本件系爭土地共有人顏樹之繼承人
      之一即原被上訴人顏林月金於八十三年三月一日原審訴訟
      程序進行中死亡，其繼承人顏子晃、顏玟鈺、顏宇成迄未
      辦理繼承登記，依民法第七百五十九條規定，自不得處分
      其因繼承所取得之不動產物權。乃上訴人竟未先行或同時
      請求被上訴人顏子晃、顏玟鈺、顏宇成就顏林月金之遺產
      辦理繼承登記，逕訴請分割共有物，難予准許。」（最高
      法院84年台上字第936號民事判決意旨參照）。本件原告
      起訴主張：坐落新北市○○區○○段○○○段00地號土地
      （下稱系爭土地），於98年6月2日由被告張麗卿及被告等
      人辦理繼承登記為公同共有，即由被告等人依民法第1138
      條第1款及第1144條第1款規定平均繼承，並依民法第1164
      條規定，繼承人得隨時請求分割。肇於繼承人之一即被告
      張麗卿負欠原告新臺幣（下同）85,114元及利息未清償，
      其本應以行使遺產分割請求權方式取得財產，進而清償對
      於原告之債務。詎被告張麗卿怠於行使，且已陷於無資力
      ，原告自有依民法第242條代位被告張麗卿行使系爭土地
      之分割權利，以保全自身債權，惟原告於起訴狀記載之被
      告「鍾啟川」已於105年5月4日死亡，有鍾啟川之戶籍謄
      本可佐，且迄110年10月5日止，鍾啟川仍為系爭土地之共
      有人，鍾啟川之繼承人均未辦理繼承登記而為所有權人一
      節，亦有原告提出之土地登記謄本及新北市樹林地政事務
      所110年10月1日新北樹地登字第1106153678號函可參，則
      依民法第759條規定，鍾啟川之繼承人就共有物（即系爭
      土地）既無處分權可資行使，法院即無從基此為裁判分割
      ，原告逕訴請被告鍾啟川之繼承人鍾雅慧應與其餘當事人
      分割共有物，難予准許。從而，原告提起本件訴訟，於法
      律上不合法且顯無理由，且此為處分權主義之範圍，亦無
      從命補正，爰不經言詞辯論，逕以判決駁回之。
四、依民事訴訟法第436條第2項、第249條第2項、第3項、第78
    條，判決如主文。
中　　華　　民　　國　 110　　年　　10　　月　　 6　　日
    　　　　　　　　　　　臺灣新北地方法院板橋簡易庭
                              法  官  李昭融
以上正本係照原本作成。
如不服本判決，應於送達後20日內，向本庭（新北市○○區○○
路0段00巷0號）提出上訴狀並表明上訴理由，如於本判決宣示後
送達前提起上訴者，應於判決送達後 20日內補提上訴理由書（
須附繕本）。如委任律師提起上訴者，應一併繳納上訴審裁判費
。
中　　華　　民　　國　 110　　年　　10　　月　　 6　　日
　　　　　　　　　　　　　　　書記官  王昱平